【裁判字號】    99,聲判,128
【裁判日期】    990630
【裁判案由】    聲請交付審判
【裁判全文】
臺灣臺北地方法院刑事裁定             99年度聲判字第128號
聲  請  人  丁○○
代  理  人  王寶蒞律師
被      告  乙○○
            甲○○
            丙○○
上列聲請人因告訴被告等詐欺案件，不服臺灣高等法院檢察署檢
察長駁回再議之處分（九十九年度上聲議字第四二０二號），聲
請交付審判，本院裁定如下：
    主  文
聲請駁回。
    理  由
一、按告訴人不服上級法院檢察署檢察長或檢察總長認再議為無
    理由而駁回之處分者，得於接受處分書後十日內委任律師提
    出理由狀，向該管第一審法院聲請交付審判。法院認為交付
    審判之聲請不合法或無理由者，應駁回之，刑事訴訟法第二
    百五十八條之一、第二百五十八條之三第二項前段分別定有
    明文。
二、本件聲請人即告訴人丁○○以被告乙○○等三人涉犯詐欺等
    罪嫌，向臺灣臺北地方法院檢察署（下稱臺北地檢署）檢察
    官提起告訴，經臺北地檢署檢察官於民國九十九年四月二十
    七日以九十八年度偵續字第七五八號不起訴處分書為不起訴
    處分後，聲請人不服，聲請再議，經臺灣高等法院檢察署（
    下稱高檢署）檢察長於九十九年六月二日以九十九年度上聲
    議字第四二０二號處分書以再議無理由而駁回再議，聲請人
    等於同年六月十四日收受處分書，並於同年六月二十二日向
    本院聲請交付審判，業經本院調取上開案卷核閱屬實，並有
    刑事聲請交付審判狀上本院收狀戳章所載日期為憑，合先敘
    明。
三、聲請人原告訴意旨略以：被告乙○○、甲○○為被告丙○○
    之父母。渠三人竟共同基於意圖為自己不法所有之犯意聯絡
    ，由甲○○及丙○○先於九十四年四月十三日，前往臺北市
    ○○區○○路四段四四巷十四之一號聲請人丁○○住處，向
    丁○○佯稱：因地下錢莊要債，須借款新臺幣（下同）十三
    萬元等語，承諾每月還款一萬三千元，並簽立借據及開立本
    票一紙供擔保，致丁○○不疑有他而如數借款，乙○○、甲○○復於九十六年間，佯以積欠地下錢莊債務為由，陸續向
    丁○○借款共計六十餘萬元，未料乙○○等人遲未依約還款
    ，經丁○○催討，遂於九十六年間書立積欠四十六萬五千元
    之借據與丁○○，惟乙○○等人迄今仍未清償積欠之款項，
    丁○○方知受騙，因認被告乙○○等人涉犯刑法第三百三十
    九條第一項詐欺取財罪嫌云云。
四、聲請交付審判意旨如附件刑事聲請交付審判狀之記載。
五、按刑事訴訟法第二百五十八條之一規定聲請人得向法院聲請
    交付審判，係對於「檢察官不起訴或緩起訴裁量權」制衡之
    一種外部監督機制，法院僅就檢察官所為不起訴或緩起訴之
    處分是否正確加以審查，以防止檢察機關濫權，依此立法精
    神，同法第二百五十八條第三項規定法院審查聲請交付審判
    案件時「得為必要之調查」，其調查證據之範圍，自應以偵
    查中曾顯現之證據為限；而同法第二百六十條對於不起訴處
    分已確定或緩起訴處分期滿未經撤銷者得再行起訴之規定，
    其立法理由說明該條所謂不起訴處分已確定者，包括「聲請
    法院交付審判復經駁回者」之情形在內，是前述「得為必要
    之調查」，其調查證據範圍，更應以偵查中曾顯現之證據為
    限，不得就聲請人新提出之證據再為調查，亦不得蒐集偵查
    卷以外之證據，否則，將與刑事訴訟法第二百六十條之再行
    起訴規定，混淆不清，亦將使法院僭越檢察官之職權，而有
    回復「糾問制度」之虞；且法院裁定交付審判，即如同檢察
    官提起公訴使案件進入審判程序，是法院裁定交付審判之前
    提，必須偵查卷內所存證據已符合刑事訴訟法第二百五十一
    條第一項規定「足認被告有犯罪嫌疑」而檢察官應提起公訴
    之情形，亦即該案件已經跨越起訴門檻，否則，縱或法院對
    於檢察官所認定之基礎事實有不同之判斷，但如該案件仍須
    另行蒐證偵查始能判斷應否交付審判者，因交付審判審查制
    度並無如同再議救濟制度得為發回原檢察官續行偵查之設計
    ，法院仍應依同法第二百五十八條之三第二項前段之規定，
    以聲請無理由而裁定駁回。
六、本院查：
  (一)被告乙○○、甲○○及丙○○於偵查時均堅決否認有何詐欺
    取財犯行，被告乙○○辯稱：我不清楚十三萬元借款部分，
    四十六萬五千元的部分是我和被告甲○○向聲請人借款，有
    支付利息，也有償還部分款項等語。被告甲○○辯稱：本件
    都是我出面向聲請人借款，當時借錢是要還給地下錢莊；關
    於十三萬元的借據部分，實際上是借十萬元，三萬元是利息
    ，我有還錢，還到剩下六萬五千元，當時是被告丙○○騎車
    載我到聲請人家借錢，因為聲請人要求多一個保障，我才叫
    被告丙○○在借據上簽名；九十四年間，我向聲請人借了十
    萬元，有付利息，九十五年間，又向聲請人借了二十九萬七
    千元，也有按時付利息，九十六年間，我和被告乙○○及聲
    請人商量把過去的借款金額總結為四十六萬五千元，再書立
    借據，之後九十六、九十七年間，我都有陸續匯款或開立支
    票還錢等語。被告丙○○辯稱：我只是騎車載被告甲○○去
    向聲請人借錢，當時被告甲○○要我簽名，我才會在借據上
    簽名等語。
  (二)查被告等確實自九十四年四月十三日起至九十六年間止，陸
    續向聲請人借款乙節，為被告等所是認，且有借據二紙在卷
    可稽（臺北地檢署九十八年度他字第二四三０號卷第四、六
    頁參照），首堪認定。
  (三)然就被告等向聲請人借款之確實金額部分，聲請人於九十八
    年五月二日警詢時指稱：被告乙○○、甲○○於九十六年五
    月間向我共借六十多萬元，有請他們要負擔互助會得標利息
    ，其他部分利息我有拿到一些等語（臺北地檢署九十八年度
    發查字第一０三四號卷第六、七頁參照），惟其於九十八年
    二月二十日刑事告訴狀則記載被告等向其借款四十六萬五千
    元，並提出被告等當場簽立、見證人王占鰲之還款字據為證
    （同上卷第九、十頁參照），復於九十九年三月十二日偵訊
    時陳稱：被告向我借了六十多萬，後來被告甲○○、乙○○
    都有還我一點，就剩下四十六萬多才會寫了本件借據等語（
    臺北地檢署九十八年度偵續字第七五八號卷第二三頁參照）
    ，聲請人前後主張被告乙○○、甲○○向其借款之數目已然
    不一，且依聲請人所提出之借據內容亦與其所指述之內容不
    相符合，復經臺北地檢署檢察官依聲請人所提出之前開字據
    ，傳喚系爭債務見證人王占鰲到庭作證，然證人王占鰲對於
    四十六萬五千元之金額係如何計算而來亦不知情（同上卷第
    三四頁參照），從而，檢察官已就系爭借款金額調查證據並
    傳喚相關證人，聲請意旨認檢察官就此部分未做調查云云，
    顯有誤會。
  (四)而被告等於借款之初，即明確告知聲請人借款係為償還渠等
    向地下錢莊之債務，且聲請人亦親自前往被告等經營之中藥
    店確認營運狀況，因認該店營運狀況良好，足以償還借款，
    方借貸金錢予被告等之情，業據聲請人陳述明確（臺北地檢
    署九十八年度偵續字第七五八號卷第二四頁參照），且經證
    人王占鰲於偵查中證述明確（同上卷第三四頁參照），堪認
    被告等於借款之初並未隱瞞本身財務困難之事實，聲請人亦
    對於被告等之還款能力及交易風險已為審慎之評估及考量，
    自難謂被告等於借款之初於客觀上有何施用詐術之行為。且
    被告等於借款後，確曾開立支票予聲請人，作為償還部分借
    款之用，且該等支票亦已由告訴人兌現，迄今還款十餘萬元
    乙節，為聲請人所是認（臺北地檢署九十八年度他字第二四
    三０號卷第十三頁參照），益徵被告等於借款時主觀上並無
    不法所有意圖甚明。
  (五)至聲請人指稱：被告乙○○與甲○○於九十七年十二月十日
    前數日，簽發十萬元支票予聲請人，表示欲為還款憑據，惟
    於同年月十一日即遭退票等語，並提出陽信銀行木柵分行支
    票號碼ＡＣ0000000號支票一張與臺灣票據交換所退
    票理由單一份在卷可稽（同上卷第五頁參照），此為被告等
    所否認，然聲請人此部分之指訴縱屬真實，被告等將上開票
    據交予聲請人，其用途僅係為事後延遲還款期限，而非自始
    持之向聲請人借款，即難以該支票事後不獲兌現逕認被告等
    於借款之初涉有詐欺犯行。
七、綜上所述，聲請人於偵查中所提出之上開證據，既無從為被
    告等有罪之佐證，復無其他積極證據足認被告等有何詐欺取
    財之犯行，堪認原檢察官將本案處分不起訴、高檢署檢察長
    駁回聲請人聲請再議之處分，均屬正當，聲請人等仍執前詞
    指摘原處分不當，求予裁定交付審判，洵無理由，應予駁回
    。
八、爰依刑事訴訟法第二百五十八條之三第二項前段，裁定如主
    文。
中    華    民    國    99    年    6     月    30    日
                  刑事第九庭審判長法  官  林怡秀
                                  法  官  劉素如
                                  法  官  徐淑芬
以上正本證明與原本無異。
本件不得抗告。
                                  書記官  張汝琪
中    華    民    國    99    年    7     月    2     日

司法院資訊處製作；財團法人民間司法改革基金會備份。
